【裁判字號】    89,台上,77
【裁判日期】    890113
【裁判案由】    確認債權不存在
【裁判全文】
最高法院民事判決                                  八十九年度台上字第七七號
    上  訴  人  乙  ○
                甲○○
    被 上訴 人  台北國際商業銀行股份有限公司
    法定代理人  游國治
右當事人間請求確認債權不存在事件，上訴人對於中華民國八十七年十一月九日台灣
高等法院第二審判決（八十七年度重上字第二一九號），提起上訴，本院判決如左：
    主  文
上訴駁回。
第三審訴訟費用由上訴人負擔。
    理  由
本件上訴人主張：伊對被上訴人雖有抵押借款新台幣（下同）七百五十五萬元及信用
借款一百五十萬元之債務，然因被上訴人未遵照財政部之調降利率令函辦理降息而以
過高利率計收利息，且未將伊於民國八十四年十一月十五日及八十五年一月十九日先
後交付之現款五十萬元及匯款十二萬元入帳抵付利息，致其就訴外人黃錦聰與伊間之
台灣士林地方法院（下稱士林地院）八十五年度執字第四○九一號拍賣抵押物強制執
行事件（下稱系爭強制執行事件）聲明參與分配時，所列債權利率、日數均非實在。
該院製作之分配表，將系爭本金七百五十五萬元、一百五十萬元之利息分別算至八十
六年四月十六日、四月十七日為止，而非計至上開抵押物拍定之八十六年四月十五日
，亦有不當等情，爰提起分配表異議之訴，求為確認被上訴人於系爭強制執行事件分
配表內記載之債權額九百零五萬元及第一審判決附表一所示利息、違約金債權不存在
之判決。
被上訴人則以：系爭強制執行事件分配表所列伊之本金、利息及違約金債權，既經另
件台灣台北地方法院（下稱台北地院）以八十五年度重訴字第一一二八號判決伊勝訴
確定，上訴人再為爭執，即屬無理。況伊係依士林地院民事執行處通知計息至八十六
年四月十七日止，又已將上訴人前交之五十萬元及十二萬元抵充其積欠之利息及違約
金而於該分配表中未再陳報列入此部分之債權，上訴人之異議，亦屬無據等語，資為
抗辯。
原審以：上訴人對其積欠被上訴人抵押借款七百五十五萬元及信用借款一百五十萬元
，屆期迄未清償之事實既不爭執，並有借據可稽，其主張系爭強制執行事件分配表所
列被上訴人之本金債權九百零五萬元為不實在，已無足採。且被上訴人對上訴人確有
該分配表所記載之本金、利息及違約金債權，業經另件台北地院八十五年度重訴字第
一一二八號判決確定，有上訴人不爭執之該判決及確定證明書為憑，上訴人猶謂被上
訴人之債權不實及其未依財政部之令函降息，計息之利率過高云云，亦無可取。另上
訴人交付被上訴人之現金五十萬元及匯款十二萬元，已由被上訴人分別抵充上訴人所
積欠八十四年五月至十二月間之利息及違約金，有被上訴人提出之「單筆放款繳息狀
況查詢單」為證，核與上訴人所稱：五十萬元及十二萬元係繳付八十四年五月至同年
十二月間計七個月之利息等語，尚屬相符，參諸系爭分配表並未再計入該抵充部分之
利息或違約金債權等情，足認分配表所列被上訴人之債權額為真正。是上訴人於被上
訴人取得前述台北地院確定判決之執行名義而聲明就系爭強制執行事件參與分配後，
既無強制執行法第十四條所定足以消滅或妨礙債權人即被上訴人請求之事由發生，其
提起本件分配表異議之訴，自與同法第四十一條第二項規定「債務人對於有執行名義
而參與分配之債權人為異議者，僅得以第十四條規定之事由，提起分配表異議之訴」
等意旨不符，不應准許。又按執行名義所命給付之利息或違約金，載明算至清償日者
，應以拍賣或變賣之全部價金交付與法院之日或債務人將債權額現款提出於法院之日
視為清償日，為司法院訂頒辦理強制執行事件應行注意事項第十六條第三項所明定。
系爭強制執行事件經拍賣上訴人所有之抵押物由訴外人林天佑於八十六年四月十五日
拍定買受後，林天佑係於八十六年四月十七日繳清價金，士林地院民事執行處乃以八
十六年四月十七日士院仁執富字第四○九一號函通知被上訴人提出按執行費用、本金
及算至八十六年四月十七日止之利息、違約金等逐項列明之債權計算書以憑分配，有
第一審調閱之系爭強制執行事件卷宗可考，被上訴人據此提出核算利息、違約金至八
十六年四月十七日止之債權計算書，要無不合。上訴人以利息及違約金應計至抵押物
拍定日，而提起分配表異議之訴，亦屬無理。為原審心證之所由得，並明兩造之其
餘攻擊防禦方法，不影響判決之結果，毋庸逐一論述之意見，因予維持第一審所為上
訴人敗訴之判決，駁回其上訴，於法洵無違誤。上訴論旨仍執被上訴人係以不實之債
權參與分配等陳詞，指摘原審採證、認事之職權行使為不當，聲明廢棄原判決，非有
理由。至上訴人所稱增值稅之稅額之多寡，尚與被上訴人之債權額無涉。其所引本院
六十四年台上字第一一二三號及七十年台上字第三四四三號等判例，於八十五年十月
九日強制執行法修正公布後，業經本院八十五年十二月十日第十六次民事庭會議決議
不再援用。均附此指明。
據上論結，本件上訴為無理由，依民事訴訟法第四百八十一條、第四百四十九條第一
項、第七十八條，判決如主文。
中      華      民      國    八十九    年      一      月      十三    日
                              最高法院民事第六庭
                                  審判長法官  朱  錦  娟
                                        法官  蘇  茂  秋
                                        法官  蘇  達  志
                                        法官  顏  南  全
                                        法官  陳  碧  玉
      右正本證明與原本無異
                                              書  記  官
中      華      民      國    八十九    年      一      月    二十五    日


司法院資訊處製作；財團法人民間司法改革基金會備份。
